【裁判字號】    92,簡上,117
【裁判日期】    920630
【裁判案由】    違反妨害兵役治罪條例
【裁判全文】
臺灣臺南地方法院刑事判決                        九十二年度簡上字第一一七號
    公  訴  人  臺灣臺南地方法院檢察署檢察官
    上  訴  人  甲○○
    即  被  告
右列上訴人因妨害兵役治罪條例案件，不服本院九十二年度營簡字第五八號中華民國
九十二年四月十四日第一審判決（聲請案號：九十一年度營偵字第一四六七號），提
起上訴，本院管轄之第二審合議庭判決如左：
    主  文
原判決撤銷。
甲○○後備軍人，無故不參加點閱召集，處拘役肆拾日，如易科罰金，以參佰元折算
壹日。緩刑貳年。
    事  實
一、甲○○乃後備軍人，係台南縣後備司令部九十一年度精誠五０二之一號應受點閱
    召集之應召員，明知應於民國（下同）九十一年八月二十二日八時，至陸軍步兵
    一０三旅位於台南縣之「官田營區」報到，且該點閱召集之召集令業於九十一年
    七月十日，在台南縣學甲鎮宅子港六四號其住處，由其堂姊莊秀棉以同居人身分
    受領後，以郵寄方式將上開召集令轉寄給甲○○。甲○○竟無故不參加點閱召集
    。
二、案經台南縣後備軍人司令部移送臺灣台南地方法院檢察署檢察官偵查起訴。
    理  由
一、右揭事實業據被告甲○○供承不諱，而上開點閱召集令係由莊秀棉受領後，以郵
    寄方式轉寄給甲○○一節，並經莊秀棉於警訊中陳述無誤，此外復有點閱召集令
    受領回執一份及台南縣後備司令部妨害兵役報告書乙份附卷可稽。本件事證明確
    ，被告前揭犯行足以認定，應予依法論科。
二、核被告所為，係犯妨害兵役治罪條例第六條第二項之無故不參加點閱召集罪。原
    審據以論罪科刑固非無見，惟原審判決理由中敘明被告並無前科，因一時失慮偶
    罹刑典，因認以暫不執行其刑為當，而宣告緩刑二年，然主文並無緩刑之宣告，
    故原審判決理由顯有矛盾。被告上訴意旨以並無前科，請求自新機會等語，指摘
    原判決不當云云，雖無足取，然原審判決既有可議，自應由本院將原審判決予以
    撤銷改判。爰審酌被告素行、犯罪手段、犯罪情節尚屬輕微及其犯後態度等一切
    情狀，量處如主文所示之刑，並諭知易科罰金之折算標準，以示懲儆。又被告前
    未曾受有期徒刑以上刑之宣告，有台灣高等法院被告全國前案紀錄表在卷可憑，
    其經此偵審程序及科刑教訓後，應知所警惕，信無再犯之虞，本院因認所宣告之
    刑以暫不執行為適當，併諭知緩刑二年，以勵自新。
據上論斷，應依刑事訴訟法四百五十五條之一第一項、第三項、第三百六十九條第一
項前段、第三百六十四條、第二百九十九條第一項前段，妨害兵役治罪條例第六條第
二項，刑法第十一條前段、第四十一條第一項前段、第七十四條第一款，罰金罰鍰提
高標準條例第二條，判決如主文。
本案經檢察官吳文政到庭執行職務。
中    華    民    國      九十二      年      六      月      三十      日
                                  臺灣臺南地方法院刑事第六庭
                                      審判長法官  黃  光  進
                                          法  官  謝  瑞  龍
                                          法  官  黃  翰  義
右正本證明與原本無異。
不得上訴。
                                          書記官  李  珍  瑩
中    華    民    國      九十二      年      六      月      三十      日
附錄法條:
妨害兵役治罪條例第六條
意圖避免教育召集或勤務召集，而有下列行為之一者，處三年以下有期徒
刑：
一  捏造免役、除役、轉役或免除召集原因者。
二  毀傷身體者。
三  拒絕接受召集令者。
四  應受召集，無故逾應召期限二日者。
五  使人頂替本人應召者。
無故不參加點閱召集，或意圖避免點閱召集，而有前項第一款至第三款及第五款行為
之一者，處一年以下有期徒刑、拘役或科新臺幣九萬元以下罰金。
國民兵為避免應召集輔助軍事勤務犯第一項之罪者，處三年以下有期徒刑
。


司法院資訊處製作；財團法人民間司法改革基金會備份。
